【裁判字號】    99,家抗,21
【裁判日期】    991231
【裁判案由】    輔助宣告
【裁判全文】
臺灣高等法院高雄分院民事裁定          99年度家抗字第21號
抗  告  人  王金木
相  對  人  王敏娟
兼 代理 人  王英建
上列當事人間因聲請輔助宣告事件，對於民國99年9 月29日臺灣
澎湖地方法院99年度輔宣字第1 號所為裁定，就選定輔助人及會
同開具財產清冊之人部分提起抗告，本院裁定如下：
    主  文
原裁定第二項關於選定王敏娟為輔助人部分廢棄。
選定王英俊（男，民國○○○年○月○○日生，國民身分證統一
編號：Ｚ000000000號）、王英杰（男，民國○○○年
○月○○○日生，國民身分證統一編號：Ｚ000000000
號）、與原裁定選定之王英建（男，民國○○○年○月○○日生
，國民身分證統一編號：Ｚ000000000號）為抗告人之
共同輔助人。
指定王英俊（男，民國○○○年○月○○日生，國民身分證統一
編號：Ｚ000000000號）為會同開具財產清冊之人。
其餘抗告駁回。
抗告訴訟費用由抗告人負擔。
    理  由
一、抗告意旨略以：原裁定宣告伊為受輔助宣告之人，並選定王
    英建、王敏娟為伊共同輔助人，惟王英建遠居台南，王敏娟
    業已出嫁，為免兄弟鬩牆，應由伊5 名子女共同擔任輔助人
    ，始合乎公平，原裁定尚有未合。又原裁定未指定會同開具
    財產清冊之人，亦有疏漏，爰請求廢棄原裁定等語。
二、按對於因精神障礙或其他心智缺陷，致其為意思表示或受意
    思表示，或辨識其意思表示效果之能力，顯有不足者，法院
    得因本人、配偶、四親等內之親屬、最近一年有同居事實之
    其他親屬、檢察官、主管機關或社會福利機構之聲請，為輔
    助之宣告；受輔助宣告之人，應置輔助人，民法第15條之1
    第1 項、第1113條之1 第1 項分別定有明文。而輔助人及有
    關輔助之職務，依民法第1113條之1 第2 項準用第1111條、
    第1111條之1 規定，法院為輔助之宣告時，應依職權就配偶
    、四親等內之親屬、最近一年有同居事實之其他親屬、主管
    機關、社會福利機構或其他適當之人選定一人或數人為監護
    人，並同時指定會同開具財產清冊之人。而法院選定輔助人
    時，應依受輔助宣告之人之最佳利益，優先考量受輔助宣告
    之人之意見，審酌一切情狀，並注意下列事項：一受輔助宣
    告之人之身心狀態與生活及財產狀況。二受輔助宣告之人與
    其配偶、子女或其他共同生活之人間之情感狀況。三輔助人
    之職業、經歷、意見及其與受輔助宣告之人之利害關係。
三、經查：
  (一)相對人主張：相對人王英建、王敏娟分為抗告人之子女，抗
    告人因罹患淋巴瘤併多發性神經炎，為意思表示或受意思表
    示，或辨識其意思表示之能力，顯有不足，已達受輔助宣告
    之程度，爰依民法第15條之1 第1 項，請求對抗告人為輔助
    宣告等語，業據其提出戶籍謄本、國立成功大學醫學院附設
    醫院診斷證明書為證。參以署立澎湖醫院王悟師醫師鑑定結
    果，認抗告人雖尚可理解他人言語，與人簡單溝通，但對於
    自己名下財產若干，運用情形均表示不清楚，無法獨立處理
    財產，為意思表示或受意思表示顯有不足，可為輔助宣告等
    情，足徵抗告人為意思表示及受意思表示之能力顯有不足，
    已達應受輔助宣告之程度。是故，原法院宣告抗告人為受輔
    助宣告之人，並無違誤，合先敘明。
  (二)抗告人育有4 子1 女，分別為長子王英俊、次子王英杰、三
    子王英明、四子王英建及長女王敏娟，此有戶籍謄本可稽（
    原審卷第65至69頁），而抗告人目前與王英俊同居，財產目
    前皆由王英俊負責處理等情，業據抗告人於原審陳明在卷（
    原審卷第78頁），是抗告人居住澎湖，生活起居均由王英俊
    照顧，王英俊應最瞭解抗告人之身心狀態及需求，當適宜擔
    任抗告人之輔助人。惟抗告人為「資生西葯房」負責人，而
    王英俊則為「宏淇藥局」負責人，有經濟部商業司商業登記
    資料查詢單、財政部營業登記資料公示查詢單可憑（原審卷
    第91、124 頁），兩者具有同業競爭關係，自不宜由王英俊
    單獨為輔助人，而相對人王英建雖居住台南，但定期陪同抗
    告人前往醫院就診，對於抗告人之身心狀況均有所注意及瞭
    解，應能善盡輔助之責，亦適宜擔任抗告人之輔助人。另王
    英俊與王英建間，就抗告人是否應為輔助宣告、由何人擔任
    輔助人等事宜屢有爭執，彼此關係已生齟齬，此有本院筆錄
    可參，而抗告人及5 名子女均贊同王英杰亦擔任輔助人（本
    院卷第40頁），是王英杰立場應為中立，能調和意見衝突，
    擔任抗告人之輔助人應屬適任。此外，抗告人雖表示，其希
    望由5 名子女共同擔任輔助人云云，然5 名輔助人因人數眾
    多，意見紛雜，整合不易，並非適當。準此，應選定抗告人
    之子女王英俊、王英杰、王英建為共同輔助人，彼此分工並
    互為監督，自能對抗告人之財產處分善盡監督義務，最能符
    合抗告人之最佳利益。
  (三)又抗告人有經營「資生西葯房」，另有投資股票多檔，名下
    有不動產數筆等情，有其稅務電子閘門財產所得調件明細表
    可按（原審卷第20至49頁）。基此，抗告人既有財產，為符
    合實際需要，以利法院實施監督，且抗告人及5 名子女均同
    意由王英俊為會同開列財產清冊之人（本院卷第40頁反面）
    ，是本院認由王英俊會同開具財產清冊，應無不妥，爰指定
    王英俊為會同開具財產清冊之人。
四、綜上所述，本件應選定抗告人之子女王英俊、王英杰、王英
    建為共同輔助人，並指定王英俊為會同開具財產清冊之人，
    較為妥適。原裁定選定王敏娟為相對人之輔助人，且認無指
    定會同開具財產清冊之人必要，尚有未洽。抗告人指摘原法
    院裁定有上開不當之處，應屬有據，爰由本院裁定如主文第
    2 項、第3 項所示。至原裁定選定王英建為輔助人部分，尚
    無不合，抗告意旨求予廢棄，為無理由，應予駁回。
據上論結，本件抗告為一部有理由，一部無理由，依民事訴訟法
第624 條之1 第3 項、第609 條之1 第3 項、第495 條之1 第1
項、第449 條第1 項、第95條、第79條，裁定如主文。
中    華    民    國    99    年    12    月    31    日
                            家事法庭
                                審判長法官  蔡明宛
                                法      官  曾錦昌
                                法      官  魏式璧
以上正本證明與原本無異。
本裁定不得再抗告。
中    華    民    國    99    年    12    月    31    日
                                書  記  官  林佳蓉

司法院資訊處製作；財團法人民間司法改革基金會備份。
